臺灣板橋地方法院民事判決　　　　　　　96年度訴字第1824號
原　　　告　甲○○
被　　　告　張駿邦原名：張火.
上列當事人間請求履行契約事件，經本院於民國96年12月10日言
詞辯論終結，判決如下：
    主      文
被告應給付原告新台幣壹佰萬元及自民國九十六年九月一日起至
清償日止，按年息百分之五計算之利息。
訴訟費用由被告負擔。
本判決於原告以新台幣拾肆萬元供擔保後，得假執行。
    事實及理由
一、原告主張：原告與訴外人賴金英於民國（下同）90年3 月10
    日訂有土地承租同意書，約定由原告以新台幣（下同）1,20
    0,000 元擔保後，可於賴金英所有之新竹縣尖石鄉○○段水
    田小段230 地號土地上興建建物，承租期間暫定5 年，期滿
    後如賴金英不願續租，補償原告興興建建物所需費用，如原
    告不願續租，視同放棄對建物之權利。系爭承租同意書除由
    雙方簽名外，另由被告、訴外人乙○○簽名，同意擔任合約
    之保證人。原告於契約訂定後陸續交付價金予賴金英，並將
    其中500,000 元於90年3 月9 日由陽信銀行蘭雅分行匯至被
    告帳戶，又於90年3 月20日匯款200,000 元至賴金英之夫乙
    ○○之帳戶內。詎料，事後賴金英不同意原告於土地上興建
    房屋，拒絕履行土地租賃契約，原告不願強人所難，遂與之
    合意解除契約，並約定被告及乙○○應返還已收受之款項。
    乙○○已將其所有之土地買賣債權讓與原告，用以抵償應返
    還原告之200,000 元，被告卻未將500,000 元返還原告，屢
    經催討，仍拒不返還。又被告於90年3 月30日、同年8 月9
    日分別向原告借款200,000 元及300,000 元，約定清償期為
    1 年，被告屆期拒絕返還，是被告應返還借款共計500,000
    元。綜上所述，被告共應返還原告1,000,000 元，爰依不當
    得利及消費借貸法律關係提起本件訴訟等語，並聲明：(一)被
    告應給付原告1,000,000 元及自起訴狀繕本送達翌日起至清
    償日止，按年息5%計算之利息。(二)前項請求，請准供擔保宣
    告假執行。
二、被告則以：原告依不當得利請求之500,000 元部分，伊願按
    原告之請求如數給付原告，但借款部分在伊清償131 萬餘元
    後，伊與原告間之借款債務即已全數結清，此可從伊為擔保
    借款而設定予被告之抵押權業已塗銷，原告亦將借款時伊所
    簽發並交付之本票返還予伊即可證明等語置辯，並求為判決
    駁回原告此部分之訴。
三、按當事人於言詞辯論時為訴訟標的之捨棄或認諾者，應本於
    其捨棄或認諾為該當事人敗訴之判決，民事訴訟法第384 條
    定有明文。查本件原告以其與訴外人賴金英間之契約已合意
    解除，依不當得利法律關係訴請被告返還500,000 元之訴，
    已據被告於96年12月10日言詞辯論時，當庭表示願按原告之
    請求如數給付而為認諾，有該次言詞辯論筆錄在卷可稽，是
    依上開規定，此部分即應為被告敗訴之判決。
四、又當事人主張有利於己之事實者，就其事實有舉證之責任，
    民事訴訟法第277 條前段設有明文規定。本件原告主張被告
    尚有借款500,000 元迄未清償乙節，被告既抗辯該等款項已
    全數清償完畢，則依首揭說明，被告自應就「借款已全數清
    償完畢」之有利於己事實，負舉證之責。然被告僅以借款若
    未清償完畢，原告不可能同意塗銷抵押權設定，亦不可能將
    借款時所交付之本票予以返還等情，做為其已將全數借款清
    償完畢之論證，並自陳除此之外無法提出其他清償之證明文
    件。惟查：
    (一)原告主張被告共向其借款4 筆，分別為：(1)90年3 月20日
      200,000 元、(2)90年7 月26日1,000,000 元、(3)90年8 月
      9 日300,000 元、(4)90年9 月25日250,000 元。上開事實
      已為被告所自認，自堪信為真實。
    (二)被告於93年12月21日還款1,300,000 元（分為1,000,000
      元及300,000 元兩筆），有原告提出原告所有之陽信商業
      銀行存褶影本1 份、被告還款300,000 元及1,000,000 元
      之匯款回條影本2 紙在卷可稽；被告雖辯稱其於賣地後實
      際清償131 萬餘元予原告，但未能舉證以實其說，自不足
      採。因此，自堪認被告就上開4 筆借款共計清償1,300,00
      0 元予原告。
    (三)又原告主張被告清償之1,300,000 元，其中1,000,000 元
      係用以清償上開(2)之1,000,000 元借款本金，另300,000
      元除清償上開(4)借款之餘款125,000 元外，其餘175,000
      元則係清償上開1,000,000 元借款自90年起至93年止積欠
      之利息，至於上開(1)之200,000 元及(3)之300,000 元借款
      並未清償等情，已據原告提出借款契約書影本2 份、借據
      影本1 紙、陽信商業銀行存褶影本1 份、被告利息支出明
      細表1 份等件為證，核屬相符，亦堪信為真實。
    (四)再參酌被告上開4 筆借款之本金總額已高達1,750,000 元
      ，被告償還之1,300,000 元，清償本金猶有不足，更何況
      被告亦自陳其所清償者尚有部分為利息，是被告償還之1,
      300,000 元既非全部用以清償本金，就利息部分亦有為清
      償，則在被告僅償還上開數額之情況下，自難認被告已將
      上開4 筆借款全數清償完畢。
    (五)原告雖同意塗銷抵押權設定，且將被告於借款時交付之本
      票返還被告，惟原告所塗銷者係被告提供其所有坐落台東
      縣卑南鄉3 筆地號土地之普通抵押權設定，該抵押權係擔
      保原告對被告所有之5,000,000 元債權（清償期為95年7
      月11日）等情，業經本院向台東縣台東地政事務所調取該
      抵押權設定暨塗銷資料核閱無訛，故自登記之形式觀之，
      塗銷之抵押權其所擔保之債權，顯與上開4 筆借款有異，
      故原告同意塗銷該抵押權之事實，並不足以認定被告已將
      4 筆借款全數清償完畢。至原告返還本票部分，已據原告
      表明係其鑑於本票之3 年時效即將屆滿，若未提出其後即
      屬無用，且因執有被告借款之其他憑證，始將本票返還被
      告，核原告所言，衡情非絕無可能，在被告未能提出清償
      之積極證據下，亦難僅憑原告返還本票之事實，逕為有利
      於被告之認定。
    (六)本件被告既未提出任何積極證據，證明其已將借款全數清
      償完畢，則其僅以原告有同意塗銷抵押權設定及返還本票
      之事實，抗辯全數借款均已清償完畢，難認有據，不足採
      信。
五、綜上所述，原告依不當得利及消費借貸法律關係，請求被告
    給付1,000,000 元及自起訴狀繕本送達翌日即96年9 月1 日
    起至清償日止，按年息5%計算之利息，為有理由，應予准許
    。
六、原告陳明願供擔保，聲請宣告假執行，核無不合，爰酌定相
    當之擔保金額准許之。
七、本件事證已臻明確，兩造所為之其他主張、陳述並所提之證
    據，經審酌後，均認與本件之結論無礙，爰不再一一論述，
    併此敘明。
八、訴訟費用負擔之依據：民事訴訟法第78條。
中　　華　　民　　國　　96　　年　　12　　月　　24　　日
                  民事第二庭    法　官　程怡怡
以上正本係照原本作成
如對本判決上訴，須於判決送達後20日內向本院提出上訴狀
中　　華　　民　　國　　96　　年　　12　　月　　24　　日
                                書記官　華海珍
